臺灣雲林地方法院刑事判決　　　　　　　 93年度訴字第261號
公　訴　人　臺灣雲林地方法院檢察署檢察官
被　　　告　己○○　男　36歲.
　　　　　　　　　　國民
　　　　　　丁○○
　　　　　　　　　　國民
共　　　同
指定辯護人　林俊欽律師
上列被告等因殺人未遂等案件，經檢察官提起公訴（92年度偵字
第4471號），本院判決如下：
    主  文
本件公訴不受理。
    理  由
一、公訴意旨略以：
    丁○○與丙○○本係男女朋友關係，而己○○則為丁○○之
    外甥女婿。丙○○於與丁○○交往期間積欠丁○○新臺幣（
    下同）430,000 元，丙○○允以其所有之自小客車過戶予丁○○抵債。民國92年5 月26日17時許，丁○○、己○○及另
    兩名不詳姓名、年籍之人至丙○○所經營位於雲林縣斗六市
    鎮○里○○路95號前之「高興檳榔攤」，本欲開走丙○○用
    以抵債之自小客車，惟因丁○○未攜帶丙○○先前開立面額
    430,000 元之本票，丙○○拒絕讓丁○○將車開走，雙方因
    而起口角衝突，丁○○與己○○乃憤而離去。迄同晚20時許
    ，己○○駕駛車牌號碼3W－6827號三菱廠牌黑色廂型車搭載
    丁○○及兩名不詳姓名、年籍之人，至上開檳榔攤，待丁○○與丙○○就債務問題處理完畢後，丁○○擊掌暗示，遂有
    與丁○○、己○○具有殺人及毀損犯意聯絡不詳年籍、姓名
    之數人，或駕駛紅色喜美車輛到現場，或從明德路與中山路
    口衝出，分持開山刀、球棍及電擊棒衝向「高興檳榔攤」，
    而己○○於將上開廂型車停在檳榔攤對面後，亦下車持開山
    刀衝向丙○○，丁○○則留在車上觀看，適有路人戊○○站
    在明德路旁之中日超商前，己○○一夥人誤認戊○○與丙○○為同夥，遂由其中一姓名、年籍不詳之人持開山刀砍殺戊○○背後1 刀，造成戊○○受有背部深刀切傷（約20公分長
    ，深及肋骨），復有持棒棍之人，砸毀戊○○所使用之車牌
    號碼9R－8776號自小客車之前後方擋風玻璃、四面車窗、後
    照鏡及板金。此外，另有持開山刀及棒球棍之人衝向丙○○
    、丙○○之弟甲○○砍擊，丙○○與甲○○因逃避不及，雙
    雙遭到砍殺，丙○○因此受有左臀部撕裂傷（15ｘ4 公分）
    ，右手掌骨骨折，右肘（3 ｘ4 公分）、前胸共3 處（2 ｘ
    2 公分）及背部（3 ｘ3 公分）瘀傷，後腦共2 處（2 ｘ2
    公分）血腫等傷害；甲○○因此受有前腹部刀切傷（約17公
    分長）穿透入腹腔並有腸外露、大腸裂傷，右髖區深刀傷（
    約15公分長）。丙○○之子乙○○及時逃離現場，幸未遭到
    攻擊，惟因聽到丙○○求救的聲音，返回現場察看，仍遭到
    己○○同夥人基於傷害之犯意聯絡，持球棒擊打乙○○，乙○○因此受有臉部下巴挫擦傷之傷害，而己○○等人復持球
    棍砸毀「高興檳榔攤」內之冰箱、玻璃及電視機後，始離去
    。戊○○、丙○○、甲○○經民眾即時發現送醫急救，始倖
    免於難，因認被告己○○、丁○○共同涉犯刑法第271 條第
    2 項、第1 項之殺人未遂罪嫌、第277 條第1 項之傷害罪嫌
    及第354 條之毀損罪嫌。
二、公訴人認被告己○○、丁○○與數名姓名、年籍不詳之人基
    於犯意聯絡，持棒球棍、開山刀及電擊棒砍殺丙○○、戊○○及甲○○，共同涉犯殺人未遂罪嫌。惟查：
    (一)按共同正犯之所以應對其他共同正犯所實施之行為負其全
      部責任者，以就其行為有犯意之聯絡為限，若他犯所實施
      之行為，超越原計畫之範圍，而為其所難預見者，則僅應
      就其所知之程度，令負責任，未可概以共同正犯論。實施
      犯罪時，一方意在殺人，一方祇意在傷害，即不能以其同
      時在場，一律令負共同殺人之刑責，最高法院50年台上字
      第1060號判例、69年度台上字第3074號判決要旨可資參照
      。又殺人與傷害之區別，自以有無殺意為斷，審理事實之
      法院，應就案內一切證據，詳查審認，視其犯罪之動機、
      殺傷之次數、所殺傷部位、傷勢程度、犯後態度、所持兇
      器，及被害人受傷部位是否致命要害及其傷痕多寡、輕重
      情形等綜合判斷，俾為認定，最高法院亦著有85年度台上
      字第5611號、76年度台上字第5104號判決可參。
    (二)證人戊○○於本院審理時具結證稱：92年5 月26日晚上8
      點多，我哥哥至中日超商買東西，我在超商外面等候，看
      到隔壁檳榔攤有人聚集、吵架，我要走避時，看到斜對面
      馬路衝出一台紅色TOYOTA廠牌的車子，車上的人從窗戶伸
      出手用刀子向我的背部砍1 刀，我背部刀傷約有20公分，
      我是第一個被打的人。證人甲○○於本院審理時亦具結證
      稱：丙○○開本票交給丁○○後，他們就坐上三菱廂型車
      迴轉，之後聽到一聲擊掌聲，就一堆人衝出來，還拿著電
      擊棒、開山刀，我看到就逃跑，跑到中山路那邊被追到，
      有3 個人打我，分別持電擊棒、開山刀及球棒，我被砍到
      之後就沒有知覺了。另觀諸戊○○、甲○○之診斷證明書
      及病歷表，戊○○受有背部深刀切傷（約20公分長），深
      及肋骨；甲○○則受有前腹部刀切傷（約17公分長）穿透
      入腹腔，並有腸外露、大腸裂傷，右髖區深刀傷（約15公
      分長）等傷害，有其2 人之診斷證明書及病歷表各1 份在
      卷可稽。而甲○○於送醫急救時，血壓降至82/50mmHg ，
      如未及時就醫，有致命之危險，亦有洪揚醫院出院病歷摘
      要1 份可佐。戊○○、甲○○2 人均遭受刀傷，且深刺入
      內臟、肋骨等部位，傷勢均極為嚴重，而依甲○○之證述
      其係遭3 人以開山刀、球棒及電擊棒攻擊，攻擊之人所持
      武器均有高度危險性，應可預見有致人於死之可能，故持
      刀砍殺戊○○、甲○○之人，顯具有殺人之未必故意。從
      而，本件即應審查被告己○○、丁○○與砍殺戊○○、甲○○之人有無犯意聯絡，其等原先之犯意聯絡究係傷害之
      犯意抑或殺人之犯意？
    (三)關於本案發生之經過：1.證人丙○○於本院審理時證稱：
      案發當天丁○○、己○○第一次到檳榔攤時，因為丁○○
      沒帶本票，我拒絕讓他們牽車，己○○說我不給他面子；
      第二次來的時候，我把車鑰匙交給他們後，己○○將三菱
      廂型車開到對面迴轉，就有一堆人拿著電擊棒、球棒和刀
      出來，己○○也從下車衝向我，手上拿一個亮晶晶的東西
      砍我，我臀部就感覺濕濕的，流血了，他是第一個衝過來
      打我的，己○○也有抓著我讓別人打，總共有5 、6 個人
      打我；我受傷之後，己○○就去砸店；對方總共10幾個人
      來，我只看到兩部車，一部是三菱廠牌，一部是豐田廠牌
      紅色1500CC。2.證人甲○○於本院審理時具結證稱：我一
      看到有人拿電擊棒出來就逃跑了，但有看到己○○打丙○○；我是跑到中山路那邊被追到，我只知道有3 個人殺傷
      我，但我都不認識，3 個人分別拿電擊棒、開山刀及鋁棒
      ；我是在中山路被殺，到中日超商才不支倒地；我沒有看
      到己○○、丁○○打我或殺我。3.證人乙○○於本院審理
      時亦具結證稱：己○○他們談完事情要走後，有20幾人跑
      出來，我先跑到對面，聽到我父親叫聲又跑回來，看到己○○和其他3 、4 個人拿電擊棒、刀和棒球棍打丙○○，
      己○○有拿刀子，大約西瓜刀那麼長，己○○之後又拿棒
      球棍砸檳榔攤電視；打甲○○的人有2 、3 個人，我不認
      識；我父親丙○○在檳榔攤旁邊被打，我叔叔甲○○被人
      追來追去，最後倒在超商門口。4.證人王博文於本院審理
      時則具結證稱：己○○、丁○○拿完東西後開車離開，就
      有一群人衝過來檳榔攤，我就跑開約100 公尺以內的地方
      ，看到我父親被一群人圍起來，有的拿西瓜刀，有的拿鋁
      棒，還有類似指揮交通的棍子；我也看到有人在追甲○○
      ，甲○○跌倒，我叔叔被追和檳榔攤打人這兩個場景是同
      時進行的；我跑開後有看到己○○拿鋁棒進去砸檳榔攤。
    (四)綜合證人丙○○、甲○○、乙○○、王博文及戊○○之前
      開證述可知，被告己○○、丁○○自丙○○取得車輛鑰匙
      後，被告己○○將三菱黑色廂型車駛至檳榔攤對面迴轉，
      旋即有10幾人或乘車、或徒步持開山刀、電擊棒及球棒衝
      向檳榔攤，當時位於中日超商前之戊○○遭乘坐在紅色TO
      YOTA廠牌車輛上之人，自車窗持刀砍傷背部；被告己○○
      亦自三菱黑色廂型車下車，持刀與5 、6 名不詳之人持電
      擊棒、鋁棒衝向檳榔攤，共同毆打丙○○，丙○○受傷後
      ，被告己○○又持鋁棒砸檳榔攤；同一時間，甲○○視情
      況不對，往中山路方向逃跑，3 名不詳之人持開山刀、電
      擊棒及鋁棒追打甲○○，甲○○最後在中山路上遭人殺傷
      腹部，行走至中日超商前不支倒地。被告己○○攜帶棒球
      棍與丁○○共同前往「高興」檳榔攤，其等取得汽車鑰匙
      解決債務問題後，旋即有多人持開山刀及棍棒向檳榔攤衝
      去，毆打丙○○、甲○○、乙○○及戊○○等人，被告己○○更抓住丙○○讓該夥人毆打，顯見被告己○○、丁○○與毆打丙○○、甲○○及戊○○之人，有犯意聯絡。被
      告己○○雖辯稱現場持電擊棒、開山刀及球棒的人是丙○○他們的人，丁○○與丙○○處理完債務後，乙○○駕車
      從後衝撞其三菱黑色廂型車，向其開槍，其復遭數人圍毆
      ，才從車上拿木棒反擊，並提出車輛受損照片為證。然而
      ：(1)證人即目擊案發經過之吳光宸與甲○○、丙○○、乙○○、戊○○、王博文均於本院審理時具結證稱並未聽到
      槍聲，亦未聽到車輛碰撞之聲音。而被告己○○提供之車
      輛受損照片，拍攝日期係92年6 月12日，與本案發生時間
      92年5 月26日相距長達17日，故被告己○○所有之車號3W
      －6827號廂型車遭撞擊之痕跡，究竟是否為92年5 月26日
      當日所致，實令人懷疑。(2)被告己○○、丁○○自丙○○
      取得車鑰匙後，即有10多人持電擊棒、開山刀與球棒衝向
      檳榔攤，而其等攻擊之對象為丙○○、甲○○、乙○○與
      路人戊○○，並與被告己○○共同圍毆丙○○等情，業據
      證人丙○○、甲○○、乙○○、戊○○結證明確，已如前
      述，顯見被告己○○、丁○○確與現場攻擊丙○○等人之
      人有傷害之犯意聯絡。再參酌被告己○○於本件所受之傷
      害，僅左前臂瘀傷紅腫，而丙○○、甲○○卻分別受有左
      臀部撕裂傷，右手掌骨骨折，右肘、前胸共3 處及背部瘀
      傷，後腦共2 處血腫；前腹部刀切傷穿透入腹腔並有腸外
      露、大腸裂傷，右髖區深刀傷等傷害，傷勢較被告己○○
      嚴重許多，亦足徵被告己○○所辯係遭丙○○同夥之人圍
      毆，始持球棒反擊等語，應非屬實，不足採信。
    (五)本院認本件應為不受理判決之理由如下：
      1.依證人丙○○、戊○○之證述，被告己○○將三菱廂型
        車調頭駛至檳榔攤對面時，一部車號不詳之紅色TOYOTA
        廠牌自小客車即衝向檳榔攤，戊○○旋即遭車上之人持
        刀砍傷背部，顯見持刀砍殺戊○○之人並非被告己○○
        。又依證人甲○○、王博文之證述，被告己○○與數名
        不詳之人持刀、電擊棒、鋁棒衝向檳榔攤時，甲○○即
        往中山路方向逃跑。被告己○○等5 、6 人圍毆丙○○
        ，並持鋁棒毀損檳榔攤，與甲○○遭3 名不詳之人追打
        至中山路上，並遭砍殺，兩部分之場景係同時進行，足
        見砍殺甲○○之人亦非被告己○○。
      2.被告丁○○前與丙○○為男女朋友關係，2 人分手後雖
        有債務糾紛，然已就清償方式達成合意，丙○○亦已依
        約清償。被告己○○與丙○○、甲○○、乙○○等人案
        發前並無仇怨或糾紛，與戊○○亦不相識。被告己○○
        、丁○○僅係因不滿丙○○未於其等案發當日第一次前
        往檳榔攤時，即將車輛鑰匙交予丁○○，心生不滿，欲
        給丙○○等人一個教訓，始聚眾前往檳榔攤。再者，被
        告己○○持刀與數人持鋁棒、電擊棒共同毆打丙○○，
        依證人丙○○之證述，被告己○○持刀砍傷其臀部，其
        餘受傷部位則在於右手掌骨骨折，右肘（3 ｘ4 公分）
        、前胸共3 處（2 ｘ2 公分）及背部（3 ｘ3 公分）瘀
        傷，後腦共2 處（2 ｘ2 公分）血腫，有財團法人天主
        教若瑟醫院診斷證明書1 份。被告己○○係持刀與數人
        共同攻擊丙○○，如被告己○○確有致丙○○於死之意
        思，當會砍殺丙○○胸、腹或頭部等人體要害部位，然
        被告己○○僅持刀砍傷丙○○臀部，致丙○○受傷後，
        又持球棒毀損檳榔攤，並未造成丙○○更大之傷害甚至
        死亡。再參酌被告己○○、丁○○糾眾毆打丙○○等人
        之因素，係不滿丙○○要其等多跑一趟才能取車，並非
        基於何種深仇大恨等情判斷，被告己○○、丁○○原應
        無殺害丙○○等人之意思，而僅係基於傷害之犯意聯絡
        ，聚眾毆打丙○○等人，欲給丙○○一個教訓。
      3.關於甲○○及戊○○遭持刀殺害未遂部分：
        被告己○○並未持刀砍殺甲○○、戊○○，已如前述。
        公訴人亦未提出任何證據，證明被告己○○、丁○○與
        砍殺甲○○、戊○○之人事先即已謀議要殺害甲○○、
        戊○○等人。此外，甲○○見到被告己○○持刀衝向檳
        榔攤時，即往中山路及中日超商間來回逃竄，最後在中
        山路上遭人殺傷；戊○○亦於中日超商前遭人自車上持
        刀砍傷。於同一時間，被告丁○○站在檳榔攤對面三菱
        廂型車停放處，被告己○○則在檳榔攤前與其他不詳之
        人毆打丙○○及砸毀檳榔攤，與甲○○遭砍殺處相距達
        40餘公尺，與戊○○遭砍殺處則相距約20公尺，有溫玉
        龍警員製作之現場圖1 紙在卷可證。被告己○○持刀攻
        擊丙○○及砸毀檳榔攤，與甲○○、戊○○遭砍殺之3
        個場景係同時進行，且均相距一段距離，被告己○○基
        於傷害犯意攻擊丙○○時，是否知悉甲○○、戊○○遭
        同夥之人持刀砍殺，而仍有殺人之犯意聯絡，實非無疑
        。又戊○○係因欲購買易付卡，始於案發當時至中日超
        商，被告己○○、丁○○與戊○○並不相識，業據證人
        戊○○證述明確。從而，被告己○○、丁○○應無致戊○○於死之意思，戊○○遭同夥砍傷，亦超出被告己○○、丁○○之預期。
      4.綜上所述，被告己○○持刀攻擊丙○○時，本可持刀向
        丙○○之要害攻擊，造成更大之傷害，然其僅持刀砍傷
        丙○○之臀部，即持球棒破壞檳榔攤，顯見被告己○○
        並無殺害丙○○之意思。此外，公訴人亦無法證明被告
        己○○、丁○○與在場攻擊甲○○、戊○○之人，事前
        謀議欲殺害甲○○、戊○○。而依案發當時之情況，實
        難認被告己○○、丁○○知悉同夥之人砍殺甲○○、戊○○，並與其等有殺人之犯意聯絡。故公訴人提出之證
        據，尚不足以證明被告己○○、丁○○2 人有殺人之故
        意，其他同夥之人砍殺甲○○、戊○○之行為，已超出
        被告己○○、丁○○原本共謀傷害之犯意聯絡範圍，而
        為其2 人難以預見，揆諸前揭判決要旨，被告被告己○○、丁○○2 人，只應就傷害部分之犯行負責。
三、按告訴乃論之罪，告訴人於第一審辯論終結前得撤回其告訴
    ，又告訴經撤回者，應諭知不受理之判決，刑事訴訟法第
    238 條第1 項、第303 條第3 款定有明文。
四、查本件告訴人丙○○、甲○○、乙○○、戊○○告訴被告己○○、丁○○共同殺人未遂、傷害、毀損案件，本院認被告
    己○○、丁○○係觸犯刑法277 條第1 項與同法第354 條之
    罪，依同法第287 條前段、第357 條之規定，須告訴乃論。
    茲據告訴人丙○○、甲○○、乙○○、戊○○撤回告訴，有
    本院之審理筆錄及撤回告訴狀1 紙在卷可稽，依照首開說明
    ，本件應為不受理之判決。
五、據上論斷，應依刑事訴訟法第303 條第3 款，判決如主文。
中　　華　　民　　國　　94　　年　　7 　　月　　15　　日
                  刑事第一庭    審判長法  官 康 樹 正
                                      法  官 侯 廷 昌
                                      法  官 楊 欣 怡
以上正本證明與原本無異。
如不服本判決，應於判決送達後10日內，向本院提出上訴狀。
                                      書記官 洪 秀 虹
中　　華　　民　　國　　94　　年　　7 　　月　　15　　日
